【裁判字號】    90,自,164
【裁判日期】    901012
【裁判案由】    詐欺
【裁判全文】
臺灣板橋地方法院刑事判決                            九十年度自字第一六四號
    自  訴  人  甲○○
    被      告  乙○○
右列被告因侵占案件，經自訴人提起自訴，本院判決如左：
    主  文
乙○○無罪。
    理  由
一、自訴意旨略以：被告乙○○即莊太太，於八十六年九月四日，在陽明大學工地，
    邀請自訴人至被告住處臺北縣中和市○○街一四三巷六九弄二二號裝潢窗簾及地
    毯，於同年九月中旬完工，工程款共計新台幣（以下同）七萬零八百二十六元，
    被告事後卻以無錢為由拒絕給付，因認被告涉嫌刑法第三百三十九條之詐欺罪云
    云。
二、按犯罪事實應依證據認定之，無證據不得推定其犯罪事實，刑事訴訟法第一百五
    十四條定有明文，而事實之認定，應依證據，如未能發現相當證據，或證據不足
    以證明，自不能以推測或擬制之方法，以為裁判基礎（最高法院四十年台上字第
    八六號判例參照）。又按刑法第三百三十九條第一項之詐欺取財罪之成立，以意
    圖為自己或第三人不法所有，以詐術使人將本人或第三人之物交付為要件，易言
    之，要以加害者有不法取得財物之意思，實施詐欺行為，被害者因此行為，致表
    意有所錯誤，而其結果為財產上之處分，致受其損害，始足當之。而所謂以詐術
    使人交付，必須被詐欺人因其詐術而陷於錯誤，若其所用方法，不能認為詐術，
    亦不致人陷於錯誤，即不構成該罪（最高法院四十六年台上字第二六０號判例參
    照）。
三、訊據被告莊敏華堅決否認有何詐欺犯行，辯稱：伊於八十六年間受僱於設計公司
    ，在陽明大學工地工作，認識亦在該工地工作之自訴人，知悉自訴人從事裝潢工
    作，遂委請自訴人為伊住處做裝潢，伊當時言明將以伊的薪資抵作裝潢工程費，
    伊向老闆即設計公司請求直接將伊薪資支付給自訴人，伊並未詐欺自訴人，詎伊
    老闆後來倒閉，無法給付薪資，因此伊無法給付系爭工程款給自訴人等語。經查
    ，自訴人於本院審理時亦附和陳稱：伊當時確實有聽到被告向他的老闆商量，被
    告要求他的老闆直接將他的薪資抵付給伊作為裝潢費，伊當時亦受僱於被告的老
    闆，在陽明大學工地從事裝潢工作，但被告老闆事後倒閉，伊自己亦未拿到裝潢
    報酬等語。經核被告所辯與自訴人陳述相符，此外，兩造於本案審理中已達成和
    解，有和解協議書一份在卷可參。依前開調查，被告委請自訴人裝潢時，係有能
    力以薪資抵付工程款，並非施以詐術，事後因被告老闆倒閉致無法給付薪資作為
    工程款，揆諸前開意旨，被告既欠缺主觀不法詐欺之意思，自與詐欺罪構成要件
    不合。此外復查無其他積極事證，足資證明被告涉有何犯行，既不能證明被告犯
    罪，自應為無罪之諭知。
據上論結，應依刑事訴訟法第三百四十三條、第三百零一條第一項，判決如主文。
中      華      民      國    九十      年      十      月     十二     日
      臺灣板橋地方法院刑事第二庭
                                          法  官  黃  惠  瑛
右正本證明與原本無異。
如不服本判決，應於判決送達後十日內，向本院提出上訴狀。
                                          書記官  陳  旻  源
中      華      民      國    九十      年      十      月     十五     日


司法院資訊處製作；財團法人民間司法改革基金會備份。
